【裁判字號】    89,自,95
【裁判日期】    900404
【裁判案由】    妨害自由等
【裁判全文】
臺灣士林地方法院刑事判決                            八十九年度自字第九五號
    自  訴  人  甲○○
    自訴代理人  王信雄律師
    被      告  丙○○
右列被告因妨害自由等案件，經自訴人提起自訴，本院判決如左：
    主  文
丙○○無故侵入他人住宅，處拘役參拾日，如易科罰金以參佰元折算壹日。又毀棄他
人之門鎖，足以生損害於他人，處拘役貳拾日，如易科罰金以參佰元折算壹日。應執
行拘役肆拾日，如易科罰金以參佰元折算壹日，緩刑貳年。
被訴恐嚇危害安全部分自訴不受理，被訴強制部分無罪。
    事  實
一、丙○○與甲○○原係男女朋友關係，於民國八十七年二月九日及同年三月十日，
    因雙方金錢往來關係，丙○○先後同意將所有門牌號碼台北市○○○道○段八十
    八巷十五號房屋座落之台北市○○區○○段四小段四五九地號土地所有權及該未
    辦理保存登記房屋之事實上處分權讓與甲○○，並已實際交付供甲○○充為住宅
    而居住。嗣雙方因故交惡，丙○○竟基於毀損之故意，於八十九年三月間某日，
    擅自將上開房屋之鐵捲門大鎖加以損壞，足以生損害於他人。嗣又於同年四月十
    五日，基於侵入甲○○上址住宅之犯意，並無正當理由，而擅自侵入甲○○前址
    住宅內。
二、案經被害人甲○○提起自訴。
    理  由
壹、有罪部分：
一、訊據被告丙○○固不否認有更換系爭房屋鐵捲門大鎖及進入該房屋行為，惟矢口
    否認有何毀損及侵入住宅犯行，辯稱：系爭房屋為伊所有，當然可以換鎖及進入
    云云。然查：
  (一)系爭房屋座落台北市○○區○○段四小段四五九地號土地，業於八十七年二月九
    日移轉登記為自訴人甲○○所有，此有土地所有權狀影本、地政測量成果圖等文
    件在卷可按。又系爭房屋為被告所興建，此為自訴人及被告所共同是認，惟因未
    辦保全登記，而於八十七年三月十日由被告立具同意書同意將系爭房屋所有權、
    使用權、處分權、受益權等權利讓與自訴人，此亦經自訴人指述甚明，且有同意
    書影本一紙在卷可佐，堪認為真實。
  (二)上開房地既經讓與自訴人，則應認為係屬自訴人所有並管領，被告非經許可，即
    無擅自損壞或變更設備及進入之權，則渠將原裝設之門鎖加以拆換，致原有門鎖
    不堪使用，難謂為無毀損之故意，所辯不能認為可採。
  (三)系爭房屋雖未辦裡辦理保存登記，惟業經營繕妥當，且有水電供用，自訴人亦有
    將生活用品攜入，並偶有居住，此業經自訴人迭次陳詞甚詳，且經本院履勘現場
    屬實，則該房屋應認為係屬住宅之性質無疑，被告未經自訴人同意並無故而擅入
    ，復為證人即保全公司人員王志謙證述無額，與被告所為自承相符，是即應令負
    罪責，所辯系爭房屋為渠所有自可進入云云，要無足採。
    綜上，被告此部分犯行明確，應予依法論科。
二、核被告所為，係犯刑法第三百零六條之無故侵入住宅罪、第三百五十四條毀損器
    物罪。所犯上開二罪，其犯意個別，行為互殊，應予分論併罰。爰審酌被告因產
    權爭執，而對於自訴人生活有所干擾，及其智識程度、生活狀況、犯罪手段、目
    的、所生危害並犯後之態度等一切情狀，量處如主文所示之刑，併定其應執行刑
    。另審之被告前未曾受有期徒刑以上刑之宣告，此有臺灣高等法院被告全國前案
    紀錄表一份在卷可按，其經此審判及刑之宣告，當知所警惕而無在犯之虞，本院
    以前開刑之宣告以暫不執行為適當，爰併宣告緩刑二年，以啟自新。
三、又被告行為後，刑法第四十一條業於九十年一月十日修正公布，同年月十二日生
    效，舊法規定犯最重本刑三年以下有期徒刑以下之刑之罪，而受六個月以下有期
    徒刑或拘役之宣告，因身體、教育、職業、家庭之關係或其他正當事由，執行顯
    有困難者，得易科罰金，修正後刑法第四十一條第一項規定，凡犯最重本刑五年
    以下有期徒刑以下之刑之罪，而受六個月以下有期徒刑或拘役之宣告，均得易科
    罰金，比較新舊法之規定，以修正後之新法有利於行為人，自應依刑法第二條第
    一項前段規定，適用裁判時之新法，併予宣告易科罰金之折算標準。
四、至自訴意旨以：被告丙○○擅自將自訴人僱請中興保全公司在系爭房屋裝設之保
    全系統加以破壞，因認被告此部分行為同涉有刑法第三百五十四條之毀損罪云云
    。本院訊據被告堅決否認有何破壞系爭房屋保全系統設備之行為，辯稱：並未將
    保全系統電線拔掉等語。本院經查：
  (一)系爭房屋保全系統固遭人將電源線拔掉，屋內並無監視系統相關監視器、錄影機
    、壓縮機、錄影帶等情，業經本院履勘現場查證屬實，並製有履勘筆錄暨照片附
    卷可按。
  (二)本院訊問證人王志謙證稱：前往察看時，並未曾確認保全電線被拔斷與否，且當
    時仍有訊號等語。是自訴人所指被告侵入系爭房屋並破壞電線之行為，確實時間
    、情形、有無該等行為，即屬無從證明。
  (三)再有關自訴人指稱監視器、壓縮機、錄影機被拆走部分，雖據自訴人提出當初購
    買相關器材裝設之單據為證，以明系爭房屋確設有該等裝置，然並無法提出任何
    可供調查之證據方法，以證明被告確有所指毀損系爭保全系統設備之犯行，而本
    院亦查無何積極足資認定被告確有所指上開毀損犯行，惟自訴人此部分指訴如構
    成犯罪，則與前開論罪科刑之毀損門鎖部分，為有連續犯之裁判上一罪關係，爰
    不另為無罪之諭知。
貳、不受理暨無罪部分：
一、自訴意旨另以：被告丙○○唆使邱姓人士代向自訴人所僱請中興保全公司之保全
    人員揚言若敢前往維護自訴人權益，將打斷前往處理人員的腿，對生命加以危害
    等言詞加以恐嚇，致使人人心生畏懼，自訴人亦因而不敢進入系爭房屋行使權利
    ，因認被告涉有刑法第三百零五條之恐嚇危害安全罪及同法第三百零四條之強制
    罪。
二、按犯罪之被害人，固得依刑事訴訟法第三百十九條提起自訴，惟此之被害人，係
    指犯罪當時之直接被害人而言，間接被害則不與焉，是其非犯罪當時之直接被害
    人，依法即不得提起自訴。又不得提起自訴而提起者，應諭知不受理之判決，刑
    事訴訟法第三百三十四條亦有明文。第按犯罪事實應依證據認定之，無證據不得
    推定其犯罪事實，刑事訴訟法第一百五十四條定有明文；次按認定犯罪事實，須
    依證據，而所謂證據，係指合法之積極證據就犯罪事實能為具體之證明者而言；
    又認定不利於被告之事實，須依積極證據，苟積極證據不足為不利於被告事實之
    認定時，即應為有利於被告之認定，更不必有何有利之證據，最高法院三十年上
    字第八一六號著有判例。再所謂「積極證據足以為不利被告事實之認定」，係指
    據為訴訟上證明之全盤證據資料，在客觀上已達於通常一般之人均不致於有所懷
    疑，而得確信被告確曾犯罪之程度，若未達到此一程度，而有合理懷疑之存在時
    ，即無從為有罪之確信，此觀同院七十六年度台上字第四八九六號判例意旨自明
    。
三、本院以為，觀之自訴人所指被告教唆恐嚇保全人員之行為，依所敘言詞內容以論
    ，並未有指涉自訴人之內容在內，而該等言詞又係對於保全人員所為，又未有藉
    以間接傳達自訴人知悉之圖，則縱有因該等言詞威嚇而受害者，亦應認為係該等
    保全人員始為直接被害人，至於所謂該等保全人員因而不敢維護自訴人權益云云
    ，即自訴人亦僅屬於間接被害而已，尚難認為就此有得提起自訴之權，是其既非
    直接被害人而提起自訴，揆之首揭規定，自應為不受理之判決。
四、另所指有關自訴人因被告教唆邱姓代書恐嚇保全人員之行為而心生畏懼，致不敢
    行使其權利云云。訊據被告堅決否認有教唆乙○○施以恐嚇之行為，辯稱：我沒
    有找乙○○去恐嚇等語。經查：
  (一)本院於履勘時訊明證人王志謙證稱：「我們保全人員接到代書電話，代書說如我
    們要處理這件事可以，但我們進門會被打斷手腳」、「（被告有否恐嚇你？）沒
    有，是江代書恐嚇我們」，而證人乙○○於本院審理時則證稱：「（你有無打電
    話給保全公司﹖）有，我打電話告訴保全公司的人說你要進入丙○○的土地，要
    先知會我方，我們再幫你開門，但對方聞此反應強烈，就用三字經罵，我要求對
    方到派出所解決，但對方沒有去。」、「（是何人要你打電話﹖）沒有人要我打
    ，只是因我當初是丙○○的代書，負責辦理相關的案件」，是乙○○固有去電要
    求保全人員不得擅入系爭房地之上開言論，然並無證據證明該行為係被告所教唆
    或事前有何意思之聯絡，而自訴人指訴乙○○係受被告教唆而恐嚇云云，亦未提
    出任何可供調查之證據以實其說，是其所為指述要屬臆測，難認為有據。
  (二)況本件有關乙○○所稱前開言詞，並非直指自訴人而發，其內容並未涉及任何對
    於自訴人危害之預告，是亦難認為係對於自訴人所為之恐嚇行為，縱自訴人所稱
    因此感受壓力，未敢任意進出其所有之系爭房屋，然被告既未對於自訴人有何強
    暴、脅迫之行為，則此等自訴人心理之內在變化，即與被告無涉，要不能僅此認
    為被告有何符合犯罪構成要件之行為。
  (三)綜上，自訴人所為此部分指述，所提證據既不足以證明被告犯罪，此外，本院復
    查無何積極證據可以證明被告確有恐嚇之犯行，揆之上揭規定及判例意旨，自應
    為被告無罪之諭知。
據上論斷，應依刑事訴訟法第三百三十四條、第三百四十三條、第二百九十九條第一
項前段、第三百零一條第一項、刑法第三百零六條、第三百五十四條、第二條第一項
前段、第四十一條第一項前段、第五十一條第六款、第七十四條第一款、罰金罰鍰提
高標準條例第一條前段、第二條判決如主文。
中      華      民      國      九十      年      四      月      四    日
                                    臺灣士林地方法院刑事第一庭
                                          法  官  蕭  錫  証
右正本證明與原本無異。
如不服本判決，應於判決送達後十日內，向本院提出上訴狀。
                                          書記官
中      華      民      國      九十      年      四      月      二    日
附錄本案論罪科刑法條：
刑法第三百零六條、第三百五十四條


司法院資訊處製作；財團法人民間司法改革基金會備份。
